臺灣苗栗地方法院民事小額判決　　　　100年度苗小字第409號
原　　　告　新安東京海上產物保險股份有限公司
法定代理人　黃文成
訴訟代理人　曾賜源
　　　　　　陳賢哲
被　　　告　黃千育
上列當事人間請求侵權行為損害賠償事件，本院於民國100 年11
月18日言詞辯論終結，判決如下：
    主  文
被告應給付原告新臺幣壹萬玖仟壹佰捌拾貳元，及自民國一００
年九月七日起至清償日止，按年息百分之五計算之利息。
原告其餘之訴駁回。
訴訟費用新臺幣壹仟元由被告負擔新臺幣玖佰貳拾元，餘由原告
負擔。
本判決原告勝訴部分得假執行。
    事實及理由
一、被告經合法通知，未於言詞辯論期日到場，核無民事訴訟法
    第386 條各款所列情形，爰依原告之聲請，由其一造辯論而
    為判決。
二、原告起訴主張：被告於民國98年11月28日10時許，駕駛車牌
    號碼1779-VS 號自小貨車，行經新竹縣芎林鄉○○路○ 段14
    7 號前，因未保持行車安全距離致滑撞由原告所承保被保險
    人林裕賢所有車牌號碼7978-VW 號自小客貨車（以下簡稱系
    爭車輛），致系爭車輛毀損。原告所承保系爭車輛受損後，
    業經裕新汽車竹北服務廠以新臺幣（下同）20,850元修繕完
    畢，其中零件費為7,750 元，工資為4,200 元、塗裝為8,90
    0 元，原告業已依保險契約理賠完畢，依保險法第53條規定
    ，原告已代位取得上開損害賠償請求權。為此，爰依依侵權
    行為及保險代位之法律關係，請求被告賠償等語。並聲明：
    被告應給付原告20,850元，及自起訴狀繕本送達翌日即100
    年9 月7 日起至清償日止，按年息百分之5 計算之利息。
三、被告則未於言詞辯論期日到場，亦未提出書狀作何聲明或陳
    述。
四、原告主張被告於98年11月28日10時許駕駛車牌號碼1779-VS
    號自小貨車，行經新竹縣芎林鄉○○路○ 段147 號前，因未
    保持行車安全距離致滑撞由原告所承保被保險人林裕賢所有
    系爭車輛，致系爭車輛毀損。原告所承保系爭車輛受損後，
    業經裕新汽車竹北服務廠以20,850元修繕完畢，其中零件費
    為7,750 元，工資為4,200 元、塗裝為8,900 元，原告業已
    理賠完畢之事實，業據提出行車執照、駕駛執照、系爭車輛
    受損照片、裕新汽車竹北服務廠估價單、裕新汽車股份有限
    公司竹北營業所統一發票、原告汽車險賠款同意書等件為證
    （詳卷第6 至12頁），並有本院依職權向新竹縣政府警察局
    橫山分局調閱之交通事故調查報告表、談話筆錄、事故現場
    相片等在卷可稽。被告經合法通知既不到院爭執，復未提出
    任何書狀以供本院審酌，自堪信原告前揭主張為真實。
五、按汽車、機車或其他非依軌道行駛之動力車輛，在使用中加
    損害於他人者，駕駛人應賠償因此所生之損害，民法第191
    條之2 前段定有明文。本件被告於前揭時地駕駛自小貨車，
    因未保持行車安全距離，撞及原告所承保之系爭車輛，致系
    爭車輛受有損害，依前開規定，自應就系爭車輛之損害負損
    害賠償之責。
六、次按不法毀損他人之物者，被害人得請求賠償其物因毀損所
    減少之價額，民法第196 條定有明文。又請求賠償物被毀損
    所減少之價值，得以修復費用為估定標準，但以必要者為限
    ，例如修理材料費以新品換舊品應予折舊（參照最高法院77
    年第9 次民事庭會議決議）。本件原告所承保之系爭車輛，
    因前述事故受損經送修，計支出修理費20,850元，，其中零
    件費為7,750 元，工資為4,200 元、塗裝為8,900 元，業據
    原告提出裕新汽車竹北服務廠估價單、裕新汽車股份有限公
    司竹北營業所統一發票為證（詳卷第9 至11頁），自堪採信
    。查系爭車輛出廠年份係西元2009年5 月（即民國98年5 月
    ，未載日以15日計），有汽車行車執照在卷可稽（詳卷第6
    頁），至事故發生即受損之98年11月28日止，已使用6 月又
    13日，依上開說明，零件材料費7,750 元部分應予折舊，方
    屬公允。又依營利事業所得稅查核準則第95條第8 項規定：
    「固定資產提列折舊採用定率遞減法者，以1 年為計算單位
    ，其使用期間未滿1 年者，按實際使用之月數相當於全年之
    比例計算之，不滿1 月者，以1 月計」，依此方法計算結果
    ，系爭車輛實際使用年數應以7 月計。而依行政院所頒「固
    定資產耐用年數表」及「固定資產折舊率表」規定，系爭車
    輛之耐用年數為5 年，依定率遞減法每年折舊千分之369 計
    算，則原告請求之零件材料費7,750 元，其折舊額為1,668
    元【計算式：第1 年折舊：7,750 元0.369 7/12＝1,66
    8 元，元以下四捨五入】，扣除折舊後，系爭車輛所得請求
    之零件材料費用為6,082 元（7,750 元－1,668 元＝6,082
    元），加上工資4,200 元、塗裝8,900 元，合計必要之修復
    費用為19,182元，原告主張之車輛修復費用，在此範圍內，
    係屬必要之修復費用，逾此範圍，即非可採。
七、再按，被保險人因保險人應負保險責任之損失發生，而對第
    三人有損害賠償請求權者，保險人得於給付保險金後代位行
    使被保險人對於第三人之請求權，保險法第53條第1 項前段
    定有明文。又此項法定代位權之行使，有債權移轉之效果，
    故於保險人給付賠償金額後，被保險人對於第三人之請求權
    即移轉於保險人，最高法院著有69年度台上字第923 號判決
    足資參照。經查，原告業已依保險契約之約定賠付系爭車輛
    修理費用等情，有原告提出之汽車險賠款同意書（詳卷第12
    頁）在卷為證，揆諸前開說明，其自得代位行使被保險人對
    被告之損害賠償請求權。惟按損害賠償祗應填補被害人實際
    損害，保險人代位被害人請求損害賠償時，依保險法第53條
    第1 項規定，如其損害額超過或等於保險人已給付之賠償金
    額，固得就其賠償之範圍，代位請求賠償，如其損害額小於
    保險已給付之賠償金額，則保險人所得代位請求者，應祗以
    該損害額為限，此有最高法院65年台上字第2908號判例意旨
    可資參照。查本件系爭車輛之必要修復費用為19,182元，已
    如前述，則依前揭說明，原告所得代位被保險人向被告請求
    之損害額，亦應以19,182元為限。從而，原告依侵權行為及
    保險代位之法律關係，訴請被告給付19,182元，及自起訴狀
    繕本送達翌日即100 年9 月7 日起至清償日止，按年息百分
    之5 計算之法定遲延利息，於法自屬有據，應予准許。其逾
    此部分之請求，即屬無據，應予駁回。
八、本件係訴訟標的金額在100,000 元以下之民事小額訴訟，本
    院為被告敗訴判決部分，應依民事訴訟法第436 條之20規定
    ，依職權宣告假執行。
九、訴訟費用負擔之依據：民事訴訟法第79條。
中    華    民    國  100     年    11    月    25    日
              苗栗簡易庭法  官  王萬金
以上正本係照原本作成。
如不服本判決，應於判決送達後20日內，以判決違背法令為理由
，向本院提出上訴狀並表明上訴理由，及須按他造當事人之人數
附繕本。上訴理由應表明：
  一、原判決所違背之法令及其具體內容，
  二、依訴訟資料可認為原判決有違背法令之具體事實。
如未表明上訴理由者，應於上訴後20日內向本院提出上訴理由。
當事人如對本件訴訟內容有所疑義，得聲請閱卷。
                        書記官  劉麗美
中    華    民    國  100     年    11    月    25    日